【裁判字號】    97,訴,348
【裁判日期】    970512
【裁判案由】    毒品危害防制條例
【裁判全文】
臺灣士林地方法院刑事判決               97年度訴字第348號
公  訴  人  臺灣士林地方法院檢察署檢察官
被      告  甲○○
上列被告因毒品危害防制條例案件，經檢察官提起公訴（96年度
毒偵字第2374號、97年度毒偵字第239 號），被告於本院準備程
序中為有罪之陳述，本院合議庭裁定由受命法官獨任依簡式審判
程序審理，並判決如下：
    主  文
甲○○施用第一級毒品，累犯，處有期徒刑壹年壹月。又施用第
二級毒品，累犯，處有期徒刑陸月。又施用第一級毒品，累犯，
處有期徒刑壹年壹月。又施用第二級毒品，累犯，處有期徒刑陸
月。扣案之玻璃球吸食器壹個沒收。應執行有期徒刑參年。扣案
之玻璃球吸食器壹個沒收。
    事  實
一、甲○○前因施用毒品案件，經裁定送觀察、勒戒後，因無繼
    續施用毒品傾向，於民國90年12月10日釋放出所，並由臺灣
    士林地方法院檢察署檢察官以90年度毒偵字第1210號為不起
    訴處分確定。復因再犯施用第一級、第二級毒品案件，經臺
    灣高等法院於94年9 月15日以94年度上訴字第2320號判決分
    別處有期徒刑1 年、5 月，定應執行有期徒刑1 年3 月確定
    ，並於96年1 月6 日縮刑期滿執行完畢出監。
二、詎甲○○仍不知悔改，於前案觀察、勒戒執行完畢釋放後5
    年內，再犯施用毒品罪，且經上開法院判處有期徒刑確定後
    ，復分別基於施用第一級毒品海洛因及第二級毒品甲基安非
    他命（起訴書誤載為安非他命，應予更正）之犯意，於96年
    9 月13日某時許，在臺北市○○區○○路246 巷3 弄25號3
    樓住處，以針筒注射海洛因及將甲基安非他命置於吸食器內
    燒烤產生煙霧後吸食之方式，分別施用第一級毒品海洛因及
    第二級毒品甲基安非他命各1 次。嗣為警持搜索票於96年9
    月15日下午4 時許，前往其前揭住處執行搜索而查獲；又另
    分別基於施用第一級毒品海洛因及第二級毒品甲基安非他命
    之犯意，於96年11月3 日某時許，在前揭住處，以針筒注射
    海洛因及將甲基安非他命置於吸食器內燒烤產生煙霧後吸食
    之方式，分別施用第一級毒品海洛因及第二級毒品甲基安非
    他命各1 次。嗣甲○○於96年11月4 日凌晨0 時許，搭乘友
    人李添祺所駕駛車號5895-DF 自小客貨車，行經桃園縣龍潭
    鄉○道○ 號○路南向72公里處時，因行跡可疑，為警臨檢查
    獲，並在上開車輛內扣得甲○○所有供施用甲基安非他命所
    用之玻璃球吸食器1 個。
三、案經臺北市警察局南港分局報告及內政部警政署國道公路警
    察局第六警察隊報告臺灣桃園地方法院檢察署檢察官呈請臺
    灣高等法院檢察署檢察長令轉臺灣士林地方法院檢察署檢察
    官偵查起訴。
    理  由
一、上揭犯罪事實，均業據被告甲○○於本院審理中坦承不諱，
    且被告於96年9 月15日、96年11月4 日為警查獲後所採集之
    尿液，分別經送臺灣尖端先進生技醫藥股份有限公司、臺灣
    檢驗科技股份有限公司以氣相層析質譜儀分析法檢驗結果，
    均呈嗎啡、安非他命、甲基安非他命之陽性反應，有臺灣尖
    端先進生技醫藥股份有限公司96年9 月29日濫用藥物檢驗報
    告、臺北市政府警察局南港分局偵辦涉嫌毒品案尿液對照表
    、臺灣檢驗科技股份有限公司96年11月19日報告編號CH/200
    7/B0332 號濫用藥物尿液檢驗報告、國道公路警察局第六警
    察隊移送煙毒麻醉藥品人犯尿液檢體編號對照表各1 紙附卷
    可稽（見臺灣士林地方法院檢察署96年度毒偵字第2374號卷
    第16頁、第18頁、臺灣桃園地方法院檢察署96年度毒偵字第
    6159號卷第38至第39頁）。此外，復有被告為警查獲時扣得
    之玻璃球吸食器1 個可資佐證。末查，人體施用甲基安非他
    命後，其主要代謝物中，未改變型態之甲基安非他命占施用
    劑量達百分之43，安非他命則約為百分之5 ；人體若係施用
    安非他命後，主要代謝物中則有未改變型態之安非他命，但
    無甲基安非他命，此經法務部調查局以93年5 月4 日調科壹
    字第09362413980 號函釋明在案，則人體若施用安非他命，
    其尿液代謝物不可能出現甲基安非他命，惟人體若施用甲基
    安非他命，其尿液代謝物除主要有甲基安非他命外，亦可能
    有少量之安非他命，此係本院審理同類型案件職權上所悉之
    事項。查被告之尿液檢體固呈現安非他命、甲基安非他命之
    陽性反應，然甲基安非他命濃度（24805ng/ml、48669ng/ml
    ）遠高於安非他命濃度（1615ng/ml 、7147ng/ml） ，故依
    上開函示，被告自不可能施用安非他命，應係施用甲基安非
    他命，公訴意旨認被告係施用安非他命，尚有誤會，應予更
    正。綜上，堪認被告之自白與事實相符，足以採信。
二、按92年7 月9 日修正公布，並於93年1 月9 日施行之毒品危
    害防制條例刪除2 犯及3 犯之規定，一改修法前繁雜之處遇
    程序，僅將施用毒品者簡化區分為初犯、再犯，並認施用毒
    品者係屬病患性犯人，以觀察、勒戒戒除其身癮，並以強制
    戒治去除其心癮。經觀察、勒戒或強制戒治執行完畢釋放後
    ，若係5 年後再犯該條例第10條施用毒品罪者，與同條例第
    20條第1 項、第2 項關於「初犯」之處理方式相同，檢察官
    應先聲請法院裁定令被告入勒戒處所觀察、勒戒，並視有無
    繼續施用毒品傾向，決定應予釋放、為不起訴之處分，或應
    聲請法院裁定令入勒戒處所強制戒治；若係5 年內「再犯」
    同條例第10條施用毒品罪者，依同條例第23條第2 項規定，
    檢察官則應依法追訴。觀諸該條例第20條第3 項之修正理由
    ：「觀察、勒戒或強制戒治5 年後再犯者，顯見前所實施之
    觀察、勒戒或強制戒治已足以遮斷其施用毒品之癮，為期自
    新及協助其戒除毒癮，對此5 年後再犯者，爰明定仍適用初
    犯之規定，先經觀察、勒戒、強制戒治之程序。」及同條例
    第23條第2 項之修正理由：「為配合簡化施用毒品犯之刑事
    處遇程序，並鑑於經觀察、勒戒或強制戒治執行完畢釋放後
    5 年內再犯者，其再犯率甚高，原據以實施之觀察、勒戒及
    強制戒治既已無法收其實效，自應施以刑事處遇」，顯然如
    施用毒品者係前經觀察、勒戒或強制戒治等治療程序執行完
    畢5 年後，始再施用毒品之「初犯」，因前所執行之觀察、
    勒戒或強制戒治已足收戒除毒癮之效，自應重新執行觀察、
    勒戒或強制戒治等治療程序，並於治療程序執行完畢後，由
    檢察官為不起訴處分，毋庸對之追訴處罰；反之，在「再犯
    」之情形，因其先前所為治療程序顯未能收戒斷毒癮之效，
    且考量施用毒品者之再犯率偏高，乃簡化其刑事處遇程序，
    而逕予追訴處罰，不再施以治療程序。參酌上開立法理由，
    修正毒品危害防制條例就施用毒品者，祇於「初犯」及「5
    年後再犯」二種情形，有其追訴條件之限制，即須於初犯經
    觀察、勒戒或強制戒治釋放後，5 年內均無施用毒品之行為
    ，始能認其前所實施之觀察、勒戒或強制戒治已足遮斷毒癮
    ，而得於5 年後再犯時，再予適用初犯之規定，重行觀察、
    勒戒等程序。倘5 年內已經再犯，被依法追訴處罰，縱其第
    3 次（或第3 次以上）施用毒品之時間在初犯釋放5 年以後
    ，即與「5 年後再犯」之情形有別，且因已於「5 年內再犯
    」，顯見其再犯率甚高，原實施觀察、勒戒或強制戒治，已
    無法收其實效，而無5 年戒斷期之存在，自無再經觀察、勒
    戒及強制戒治之必要，即應依該條例第10條處罰，始符新法
    修正之本旨，最高法院95年度臺非字第59號、第65號判決意
    旨可資參照。經查：本案被告甲○○前因施用毒品案件，經
    裁定送觀察、勒戒後，因無繼續施用毒品傾向，於90年12月
    10日釋放出所，並由臺灣士林地方法院檢察署檢察官以90年
    度毒偵字第1210號為不起訴處分確定。又於前案觀察、勒戒
    執行完畢後5 年內，即於94年間再犯施用毒品案件，經臺灣
    高等法院於94年9 月15日以94年度上訴字第2320號判決處應
    執行有期徒刑1 年3 月確定等情，此有臺灣高等法院被告前
    案紀錄表1 份在卷可佐。是被告於96年9 月13日、96年11月
    3 日，再犯本件施用第一級毒品、第二級毒品之罪行，雖距
    前次觀察、勒戒執行完畢後已逾5 年，惟被告於該次觀察、
    勒戒執行完畢後5 年內，既又於94年間再犯施用毒品之罪，
    且經法院判處罪刑確定，揆諸前揭說明，被告本案施用第一
    級、第二級毒品之犯行，自非屬毒品危害防制條例第20條第
    3 項所定「5 年後再犯」之情形，而應依法追訴。從而，本
    案事證明確，被告施用第一級、第二級毒品之犯行，堪以認
    定，應依法論科。
三、核被告甲○○所為，係犯毒品危害防制條例第10條第1 項、
    第2 項之施用第一級、第二級毒品罪。被告因施用第一級毒
    品海洛因、第二級毒品甲基安非他命而分別持有第一級毒品
    海洛因、第二級毒品甲基安非他命，其持有之低度行為分別
    為施用之高度行為所吸收，均不另論罪。又被告所犯上開2
    次施用第一級毒品罪及施用第二級毒品罪，犯意各別，行為
    互殊，應予分論併罰。再被告有事實欄所載論罪科刑並執行
    完畢之情形，有臺灣高等法院被告前案紀錄表1 份在卷可查
    ，其受有期徒刑執行完畢後，5 年內故意再犯有期徒刑以上
    之本罪，均為累犯，均應依刑法第47條第1 項之規定加重其
    刑。爰審酌被告曾因施用毒品犯行，而送觀察、勒戒及經法
    院判處罪刑後，仍未能杜絕毒品之誘惑，而再次施用第一級
    、第二級毒品，顯現其意志不堅，不能戒絕毒品，惟念其施
    用毒品乃戕害自己身心健康，尚未危及他人，及犯罪後坦承
    犯行，態度尚稱良好等一切情狀，分別量處如主文所示之刑
    ，並定其應執行之刑。
四、扣案之玻璃球吸食器1 個，為被告所有且供其施用第二級毒
    品甲基安非他命所用之物，為被告供明在卷，爰依刑法第38
    條第1 項第2 款規定併予宣告沒收。
據上論斷，應依刑事訴訟法第273 條之1 第1 項、第299 條第1
項前段，毒品危害防制條例第10條第1 項、第2 項，刑法第11條
前段、第47條第1 項、第51條第5 款、第38條第1 項第2 款，判
決如主文。
本案經檢察官莊富棋到庭執行職務。
中    華    民    國    97    年    5     月    12    日
                  刑事第七庭法  官    許碧惠
以上正本證明與原本無異。
如不服本判決，應於收受送達後10日內向本院提出上訴書狀，其
未敘述上訴理由者，應於上訴期間屆滿後20日內向本院補提理由
書狀（均須按他造當事人之人數附繕本）。
                            書記官    徐仁豐
中    華    民    國    97    年    5     月    12    日
附錄
毒品危害防制條例第10條
施用第一級毒品者，處6 月以上5 年以下有期徒刑。
施用第二級毒品者，處3 年以下有期徒刑。


司法院資訊處製作；財團法人民間司法改革基金會備份。
